【裁判字號】    90,上易,3870
【裁判日期】    901221
【裁判案由】    妨害名譽
【裁判全文】
臺灣高等法院刑事判決                  九十年度上易字第三八七號
    上訴人
    即被告  丁 ○ ○
右上訴人因妨害名譽案件，不服臺灣新竹地方法院九十年度易字第七三五號，中華民
國九十年九月二十七日第一審判決 (起訴案號：臺灣新竹地方法院檢察署九十年度偵
字第二一三四號、第二四六八號）提起上訴，本院判決如左：
    主    文
上訴駁回。
    事    實
一、丁○○與甲○○、戊○○三人，均係新竹市柑林溝「早安師院社區」住戶，甲○○為該社區管理委員會主任委員，戊○○則為管理委員會委員；於民國（下同）
    九十年三月二十五日下午二時五十四分許，丁○○因不滿其所有之ＪＫ─三二七
    Ｏ號自用小貨車，曾於一年多前在「早安師院社區」內遭不明人士噴漆破壞，經
    向該社區管理委員會反應後，遲未能獲有效積極處理，遂心生不滿，基於妨害名
    譽之概括故意，先至該社區柑林溝七一號甲○○之住處前，將其住處附連於圍牆
    之小鐵門撞開後，旋在門口叫囂，甲○○與其妻徐素霞見狀出屋處理時，丁○○
    竟在多數人所得共聞共見下，以其右手指向甲○○，公然對甲○○以台語辱罵稱
    ：「幹妳娘老雞巴、幹妳娘老雞巴、幹妳娘老雞巴」三次後離去，致使甲○○之
    名譽受損；丁○○復於同日下午二時五十八分許，轉至該社區柑林溝六十號戊○○住處前，先以手重擊戊○○住處一樓之八角窗戶，叫囂要求戊○○有種就出來
    ，欲找戊○○理論，適戊○○不在家中，戊○○的妻謝月娥及女兒曾子軒雖在屋
    內，惟恐丁○○對其等不利不敢出門應聲，丁○○遂在戊○○大門前，於該社區
    住戶多數人所得共聞共見下，公然對戊○○以台語侮辱稱：「幹妳娘老雞巴、幹
    妳娘老雞巴、幹妳娘老雞巴」三次，致使戊○○之名譽受損。
二、案經被害人甲○○、戊○○訴由臺灣新竹地方法院檢察署檢察官偵查起訴。
    理    由
一、訊據上訴人即被告丁○○固坦承其確因所有自用小客車遭噴漆乙事，於前揭時、
    地先後至被害人甲○○、戊○○住處欲找甲○○、戊○○處理等情，惟矢口否認
    其有何公然侮辱甲○○、戊○○犯行，辯稱：當時其因所有自用小貨車被噴漆後
    ，多次找社區管理委員會處理，均未獲有積極進展，故當日復先後前往主任委員
    甲○○及委員戊○○處理，陪同其前往看其車遭損壞情形，當時因一時氣憤，可
    能講話較大聲，並未出口辱罵甲○○、戊○○二人，其當時雖曾出口辱罵「幹妳
    娘老雞巴」，係在罵破壞其小貨車之人，並非辱罵甲○○、戊○○，可能其二人
    一時誤會所致云云。
二、經查：
(一)右揭事實，迭據告訴人甲○○、戊○○於偵、審中指訴綦詳，證人即甲○○之妻
    徐素霞亦證稱：「丁○○當天來到我家門前院子，陳某叫我叫我先生下來，我先
    生下來，他對著我先生及我們罵三字經，﹕」等語（見第二四六八號偵查卷第七
    頁）；証人即戊○○之女曾子軒亦證稱：「有（聽到丁○○在罵髒話），我有聽
    到一個人在外面大聲喊叫，及講三字經，約十到十五分鐘，在叫罵中，有接到甲○○太太徐素霞的電話，她口氣很緊張地要找我父親，﹕她說四十五號的丁○○
    在罵她先生，要請我父親過去幫忙，她掛斷電話後，我仍有聽到外面丁○○聲音
    ：」等語（見第二四六八號偵查卷第十五頁反面、第十六頁）；證人即戊○○之
    妻謝月娥於偵訊中亦陳稱：「（當時）我與三個小孩在場（家中客廳），我聽到
    外面重重擊窗戶聲音，我先去關門及關燈，後來陳某（指丁○○）又敲我家的門
    ，邊走邊罵，約待二、三分鐘。」等語（見偵字第二一三四號偵查卷第九頁反面
    ）；證人即該社區住戶林翠瑩於偵查中亦陳稱：「我住戊○○隔壁二間，當天有
    聽到外面很吵，已吵有五、六分鐘，期間聽到是敲窗戶及罵三字經等話，我打開
    門看，當天有斷斷續續下雨，我看到陳某（指丁○○）手還有在敲門，並轉身要
    離去﹕﹕當時只有陳某在場。」等語（見第二一三四號偵查卷第九頁），互核大
    致相符。參以被告於原審及本院調查時亦不否認其當時確有出口辱罵「幹妳娘老
    雞巴街等語，雖其於原審辯謂該語係其口頭禪，嗣於本院調查時復改謂當時其係
    以「幹妳娘老雞巴」辱罵損壞其小貨車者云云，所辯前後不一，足認其所辯係飾
    卸之詞，且與被害人甲○○、戊○○及証人徐素霞、曾子軒、林翠瑩等人所証情
    節不符，足徵被告當天確曾先後在甲○○、戊○○住處前以「幹妳娘老雞巴」等
    語公然侮辱甲○○、戊○○甚明。
(二)又自該「早安師院社區」監視錄影帶所翻拍之監視照片觀之，被告確曾於當日下
    午近二時五十四分許，先後出現在被害人甲○○、戊○○住處前，被告曾以右手
    指指向某住戶，復於當日下午二時五十七分零九秒時，以手指向甲○○辱罵，旋
    即在五十七分三十五秒起，出見在戊○○住處前，並伸手拍打戊○○住處一樓八
    角窗戶，有翻拍照片二十幀及監視錄影帶一捲附卷可憑（見第二一三四號偵查卷
    第十六頁至第二十五頁及証物袋、第二四六八號偵查卷第九頁至第十三頁及証物
    袋），並有證人徐素霞自住處以電話聯絡戊○○等人電話通聯記錄一份在卷可按
    （見第二四六八號偵查卷第十九頁），依該通聯記錄所示，徐素霞係在當日下午
    二時五十四分十八秒起至五十六分三十秒間，連續撥打四通電話予該社區之住戶
    戊○○、衡永發、陳奇銓、許文良等人求援，當時雖僅戊○○之女曾子軒接聽電
    話，然勘証徐素霞等，確已因被告丁○○當時之行為而心生畏懼，極力以電話對
    外求援洵屬顯然，足認證被害人甲○○、戊○○之指訴及證人徐素霞、曾子軒、
    謝月娥及林翠瑩等人之証言，非屬無稽。
(三)被告當時果真是有意邀請被害人甲○○、戊○○等陪同其前往查看其所有自用小
    貨車遭噴漆情狀，理應好言邀請，豈有前開翻拍照片上所示以手指指著被害人甲○○，狀似與理論之理，更無至被害人戊○○住處旁拍擊其一樓八角窗，作為邀
    請戊○○之表示，足徵被告所辯，不足採信；況依被告所提出之ＪＫ─三二七Ｏ
    號自用小貨車之車身及擋風玻璃遭不詳人士噴漆之照片所示（見原審卷第九頁至
    第十二頁），其拍照日期為八十八年十一月十六日，業據被告供承在卷，顯見拍
    照日期距其於本件事發時前往被害人甲○○、戊○○住處之日期，已有一年四月
    之久，且被告亦自承其自用小貨車遭損壞時，即已告知「早安師院社區」管理委
    員會，被害人甲○○、戊○○復係該管理委員會之主任委員及委員，當無不知之
    理，被告何需於事隔一年四月之後，猶前往要求甲○○、戊○○陪同其前往看車
    之必要，依此，被告當時應非前往邀請甲○○、戊○○陪同其前往看車甚屬灼然
    ，其應係於小貨車遭噴漆後，見該「早安師院社區」管理委員會未積極處理，遂
    心生不滿前往甲○○、戊○○住處叫囂辱罵，以發洩其心中不滿情緒，則應堪認
    定。
(四)按刑法之公然侮辱罪，祇須侮辱行為足使不特定人或多數人，得以共聞共見即屬
    成立，不以侮辱時被害人在場聞見為要件（司法院三十年院字第二七七九號解釋
    參照）。查該「早安師院社區」係一大型開放社區，有現場照片在卷可稽，被告
    先後在被害人甲○○、戊○○住處前，高聲以「幹妳娘老雞巴」等語辱罵甲○○
    、戊○○二人，自足使該社區內其他住民所得共聞共見，亦經証人林翠瑩供証在
    卷。而「幹妳娘老雞巴」乙語，自辱罵他人之穢語，乃吾人生活上所共知之事實
    ，被告以「幹妳娘老雞巴」乙語大聲辱罵甲○○、戊○○二人，自足妨害其二人
    之名譽，洵屬當然，縱被告於原審辯稱「幹妳娘老雞巴」乙語，係其口頭禪，乃
    被告於公然大眾前高聲對他人口出此語，依一般人之通常觀念，足認已達公然侮
    辱他人之程度，自非以口頭禪為辯，即可卸免其刑責。
(五)綜上所論，足徵被告所辯，係卸責之詞，委無足採。另証人乙○、丙○○分別係
    被告之母及弟，係被告至親之人，渠等於本院所為証言，已難免偏頗，且証人乙○並未在場見聞本案之經過，其所為有利被告之証言，自無由採信，另証人丙○○則僅証稱其確曾見其兄丁○○至戊○○住處拍打窗戶，後來再至甲○○住處，
    惟其並未跟隨過去云云，其所為前開証言，關於被告辱罵戊○○部分，其僅見聞
    部分事實，另辱罵甲○○部分則未曾見聞該事實，其所為証言，亦無法採為被告
    有利之証明，是本件事證明確，被告公然侮辱犯行洵堪認定，應予依法論科。又
    被告於本院調查時雖聲請本院再勘驗卷附之「早安師院社區」錄影帶，本院認本
    件事証已明，核無必要，附此敘明。
三、核被告丁○○所為，係犯刑法第三百零九條第一項之公然侮辱罪，被告先後二次
    犯行，時間緊接，犯罪構成要件相同，顯係基於概括犯意反覆為之，應依刑法第
    五十六條規定論以一罪，並依法加重其刑。
四、原審以被告所犯罪証明確，援引刑法第五十六條、第三百零九條第一項、第四十
    一條第一項前段，罰金罰鍰提高標準條例第一條前段、第二條，審酌被告之品行
    、犯罪動機、目的、手段、所生危害及犯罪後態度等一切情狀，量處被告拘役八
    十八日，並諭知以三百元為易科罰金之折算標準，認事用法，允無違誤，量刑妥
    適，被告上訴意旨空言否認犯罪，徒求減輕，陳詞指摘原判決失當，為無理由，
    應駁回其上訴。
五、據上論斷，應依刑事訴訟法第三百六十八條，判決如主文。
本案經檢察官張文政到庭執行職務
中    華    民    國      九十      年      十二      月    二十一      日
                            臺灣高等法院刑事第十六庭
                                審判長法  官  許  增  男
                                      法  官  蘇  隆  惠
     法  官  黃  鴻  昌
右正本證明與原本無異。
不得上訴。
                                      書記官  黃  千  鶴
中    華    民    國      九十      年      十二      月    二十一      日
附錄本案論罪科刑法條全文：
刑法第三百零九條第一項：
公然侮辱人者，處拘役或三百元以下罰金。


司法院資訊處製作；財團法人民間司法改革基金會備份。
